最高法院刑事判決　　　　　　九十六年度台上字第七六一六號
上　訴　人　甲○○
上列上訴人因傷害致人於死案件，不服台灣高等法院中華民國九
十六年十月二日第二審更審判決（九十五年度上更(一)字第二一五
號，起訴案號：台灣台北地方法院檢察署九十四年度偵字第五五
八七號），提起上訴，本院判決如下：
    主  文
上訴駁回。
    理  由
按刑事訴訟法第三百七十七條規定，上訴於第三審法院，非以判
決違背法令為理由，不得為之。是提起第三審上訴，應以原判決
違背法令為理由，係屬法定要件。如果上訴理由狀並未依據卷內
訴訟資料，具體指摘原判決不適用何種法則或如何適用不當，或
所指摘原判決違法情事，顯與法律規定得為第三審上訴理由之違
法情形，不相適合時，均應認其上訴為違背法律上之程式，予以
駁回。本件原判決已敘明被害人劉○○（民國八十七年十月十一
日生，真實姓名資料詳卷）因受有多處外傷，於九十四年三月三
十日凌晨三時三十分許，在台北巿武成街八十六巷十八號三樓住
處，上訴人甲○○為被害人洗澡之際，因多處傷口感染併早期支
氣管肺泡肺炎致敗血性休克，經上訴人將之送醫急救後，仍於九
十四年三月三十日五時五分不治死亡等情，有台北市西園醫院急
診病歷表、台灣台北地方法院檢察署檢察官履勘現場筆錄、台灣
台北地方法院檢察署相驗屍體證明書、現場暨解剖相片九十三張
、法務部法醫研究所（九四）醫鑑字第０五五九號鑑定書各一份
在卷足憑；上訴人對被害人受傷及死亡之事實亦不否認。而上訴
人曾於九十四年三月中旬至同年月三十日止，於上揭住處，以組
合式鋁質把柄及用手、筷子等毆打被害人等情，業據上訴人於偵
查、第一審、原審坦白供承，且經偵查機關將扣案組合式鋁質把
柄，與被害人死亡時所穿著之褲子及內褲，送往內政部警政署刑
事警察局鑑驗結果，該組合式鋁質把柄、褲子及內褲上，確均有
被害人之血跡與 DNA存在，有內政部警政署刑事警察局九十四年
六月十六日刑醫字第０九四００五七四八九號鑑驗書一份附卷可
稽。是上訴人確曾使用上開扣案之組合式鋁質把柄毆打被害人，
已足堪認定。又徵諸共同被告林秀儀（經原審判決確定）於原審
證稱：有看過上訴人用手及筷子打小孩等語，亦足認上訴人前開
曾以手及筷子毆打被害人之自白，核與事實相符，而得作為證據
。是上訴人另曾以手及筷子毆打被害人乙節，亦堪認定。被害人
雖於九十四年二月二十四日前，曾遭人以煙燙傷其胸腹部等，惟
造成被害人死亡之傷口多在一星期以內，而疑似煙疤造成部分則
較久（一個月以上），且造成被害人死亡之敗血性休克之傷口，
係於被害人死亡前一星期內新增傷口之皮下膿瘍和結痂傷口所致
，此亦有法醫研究所鑑定書及九十四年六月二十七日法醫理字第
０九四０００二六五六號函文附卷可稽。是縱被害人於九十四年
二月二十四日之前，確曾在保母吳佳蓉家中遭人傷害，然該等傷
害與被害人死亡之間，並無相當因果關係，則甚明確。再被害人
係自九十四年二月二十四日，即由上訴人與共同被告林秀儀二人
帶回家中自行照顧撫養，上訴人確曾以徒手或筷子或組合式鋁質
把柄等方法毆打被害人，並造成多處傷口，則本件造成被害人死
亡之傷害，顯係上訴人於被害人死亡前一星期內，以組合式鋁質
把柄毆打被害人成傷所致，已然無疑。另查被害人身上之傷勢，
有部分係於死亡一星期前，甚至更早之九十四年二月二十四日前
，於保母吳佳蓉家中所受之傷害，至於那一部分之傷害係之前之
傷害，那一部分係上訴人所傷，因上訴人僅承認有毆打被害人，
但未造成傷害，被害人已死，無從查證。然被害人死亡之前一星
期內所造成，並致其死亡之傷害，既係上訴人以組合式鋁質把柄
毆打被害人所致，則本件上訴人於被害人死亡前一星期內傷害被
害人之行為，自與被害人死亡有相當因果關係。上訴人既明知被
害人於九十四年二月二十四日前，在保母吳佳蓉看顧期間，已遭
人以煙燙傷，身體虛弱，且被害人已有身體虛弱之狀況，倘再加
以毆打，將極易使被害人之抵抗力減弱，傷口感染併早期支氣管
肺泡肺炎致敗血性休克，而發生死亡之結果，在客觀上能預見，
上訴人係正常之成年人，衡情其對於上開死亡之結果自有預見之
可能，而應對被害人因傷害致死之結果負責。並以上訴人所辯：
被害人之死亡，可能係保母吳佳蓉或其友人李偉慶或係上訴人之
友人廖宜德之行為所造成，及被害人曾自四樓摔至三樓而受傷，
伊並無傷害被害人成傷進而致死云云，為不足採取，於理由欄內
詳予指駁說明。因認上訴人犯行明確，而撤銷第一審關於此部分
之科刑判決，改判論處上訴人連續成年人故意對兒童傷害人之身
體，因而致人於死罪刑，已詳述其所憑之證據及其認定之理由，
從形式上觀察，並無何違法情形存在。上訴意旨略以：法務部法
醫研究所之鑑定書及該所函復法院之函文是傳聞證據，無證據能
力；檢察官並未舉證證明被害人死亡一星期前所受之傷害為上訴
人所為，且檢察官亦未舉證證明導致敗血症死亡之皮下膿瘍及結
痂傷口是何時發生？何以由上訴人負責？既已結痂已無傷口，如
何會導致敗血性休克？該鑑定報告違背經驗法則與事實不符等語
。惟查法務部法醫研究所之鑑定書及該所函復法院之函文係刑事
訴訟法第一百五十九條第一項所謂「法律有規定」之例外情形，
原審於審判期日復依書證之調查證據程序為調查，上訴人及其辯
護人均表示沒有意見，原判決採為論罪依據，尚難指為違法。依
法務部法醫研究所之鑑定報告所載，其解剖屍體所觀察被害人身
上之外傷，何者為一星期內之新傷，何者為一個月之舊傷，均加
以記載，參以共同被告林秀儀之證言及扣案組合式鋁質把柄上染
有被害人之血跡與 DNA存在，已能證明上訴人一星期內毆打被害
人成傷之依據；原判決並敘明該鑑定報告及函文所載，造成被害
人死亡之敗血性休克之傷口，係於被害人死亡前一星期內新增傷
口之皮下膿瘍和結痂傷口所致，與一個月前之燙傷無關，其鑑定
結論，難認與經驗法則有違。上訴意旨，並非依據卷內訴訟資料
對原判決究竟如何不適用法則或適用不當為具體之指摘，徒憑己
見，就原判決已說明事項，或屬原審認事採證職權之適法行使，
任意指摘為違法，且為單純事實之爭執，均不得據為第三審上訴
之合法理由。其上訴違背法律上之程式，應予駁回。
據上論結，應依刑事訴訟法第三百九十五條前段，判決如主文。
中　　華　　民　　國　九十六　年　 十二　 月　二十八　日
                      最高法院刑事第九庭
                          審判長法官  洪　清　江
                                法官  石　木　欽
                                法官  李　伯　道
                                法官  韓　金　秀
                                法官  陳　晴　教
      本件正本證明與原本無異
                                      書  記  官
中　　華　　民　　國　九十七　年    一    月  　八    日
                                                      v
